【裁判字號】    98,基小,2246
【裁判日期】    990206
【裁判案由】    給付借款
【裁判全文】
臺灣基隆地方法院基隆簡易庭小額民事判決
原      告  國泰世華商業銀行股份有限公司
法定代理人  乙○○
訴訟代理人  丁○○
            戊○○
            丙○○
            周世和
被      告  甲○○
            己○○
            庚○○
            壬○○
            辛○○
兼上五人之
共      同
訴訟代理人  癸○○
上列當事人間請求給付借款事件，本院於中華民國99年2 月2 日
言詞辯論終結，判決如下：
    主  文
被告應於繼承黃景良之遺產範圍內，連帶給付原告新台幣陸萬伍
仟佰拾元及自民國九十三年十一月十七日起至清償日止，按
週年利率百分之二十計算之利息；暨自民國九十三年十一月十七
日起至清償日止，按週年利率百分之四計算之違約金。
原告其餘之訴駁回。
訴訟費用新台幣壹仟元，由被告連帶負擔新台幣玖佰元，餘由原
告負擔。
本判決第一項得假執行。
    事實及理由要領
一、原告主張：黃景良於民國83年10月13日簽立本票，向原告借
    款新台幣（下同）44萬元，借款利率為週年利率百分之20，
    如未依約按期還本付息，除喪失期限利益外，另本金逾期在
    6 個月以內部分，按前開利率百分之10，逾期超過6 個月部
    分，按前開利率百分之20加計違約金。而黃景良於85年9 月
    8 日死亡，被告均為黃景良之繼承人，未依約償付本息，迄
    今仍積欠6 萬5,330 元及自86年1 月17日按約定利率計算之
    利息、違約金未付。至於被告雖曾限定繼承，然被告陳報黃
    景良之遺產中，積極財產顯不足清償黃景良向苗栗市農會借
    貸1,700 萬元之消極財產，但一般金融機構於大額借貸放款
    時，均會審慎評估借款人資力，非有相當資力之人實難獲金
    融機構貸款金額達1,700 萬元，令人懷疑被告陳報黃景良遺
    產之正確性，且黃景良死亡前是否移轉財產，導致幾無任何
    遺產，應釐清黃景良之真實財產狀況；另原告所執本票，經
    本院於98年3 月12日註記「本件已在基隆地方法院98年度司
    執勤字第3324號案核發債權憑證」，已生中斷時效效力等情
    。並聲明：被告應連帶給付原告6 萬5,330 元，及自86年1
    月17日起至清償日止，按週年利率百分之20計算之利息；暨
    自86年2 月18日起至清償日止，逾期在6 個月以內部分，按
    前開利率百分之10，逾期超過6 個月部分，按前開利率百分
    之20加計違約金。
二、被告則以：被告為黃景良之繼承人，於黃景良死亡後，已於
    法定期間內辦理限定繼承，且原告之債權已罹於時效而消滅
    等情，資為抗辯。並聲明：駁回原告之訴。
三、兩造不爭執之事項
    原告主張黃景良於83年10月13日向其借款44萬元，並約定前
    揭事項，該筆債務尚未清償完畢，迄86年1 月16日尚積欠6
    萬5,330 元，而黃景良於85年9 月8 日死亡，被告為黃景良
    之繼承人等情，為被告所不爭執，復有原告提出之本票、放
    款帳務資料及戶籍謄本在卷可稽，應堪認定。
四、原告主張依據消費借貸契約與繼承之法律關係，被告應連帶
    負擔前開債務等情，而被告則以前詞置辯，經查：
（一）被告之被繼承人黃景良於死亡時，尚對原告所負之借款債
      務尚未清償完畢一節，已如前述，是原告主張被告繼承該
      筆債務等情，固非無據。惟按繼承人對於被繼承人之債務
      ，負連帶責任；繼承人得限定以因繼承所得之遺產，償還
      被繼承人之債務；又繼承人有數人，其中1 人主張為前項
      限定之繼承時，其他繼承人視為同為限定之繼承，97年1
      月2 日修正公布前民法第1153條第1 項、第1154條第1 項
      、第2 項分別定有明文；本件被告於黃景良死亡後，在法
      定期間內，已為限定繼承，業經本院調閱本院85年度繼字
      81號卷宗查明無誤，依據上開規定，被告自得享有限定繼
      承之利益，故被告應僅在因繼承黃景良所得之遺產範圍內
      ，對前開債務負連帶清償責任。至於原告固指被告有隱匿
      遺產、在遺產清冊未為真實記載等情，惟若原告認被告有
      不得享有限定繼承利益之情事，應依法聲請法院裁定，在
      法院為被告不得享有限定繼承利益之裁定前，不得遽謂被
      告已喪失限定繼承之利益（最高法院74年度台再字第116
      號判決可資參照），是原告上開主張難謂有理由。
（二）次按請求權，因15年間不行使而消滅，但法律所定期間較
      短者，依其規定；又利息、紅利、租金、贍養費、退職金
      及其他1 年或不及1 年之定期給付債權，其各期給付請求
      權，因5 年間不行使而消滅；另消滅時效，因請求、承認
      或起訴而中斷，開始執行行為或聲請強制執行與起訴有同
      一效力；時效中斷者，自中斷之事由終止時，重新起算；
      再者，時效完成後，債務人得拒絕給付，民法第125 條、
      第126 條、第129 條第1 項、第2 項第5 款、第137 條第
      1 項及第144 條第1 項分別定有明文。本件被告之被繼承
      人黃景良於83年10月13日向原告借款後，原告對黃景良聲
      請強制執行，於85年6 月13日經本院核發債權憑證，此有
      原告提出債權憑證在卷供參，依據前開規定，時效應重新
      起算，其中本金部分之時效尚未逾15年，是被告辯稱原告
      就本金債權之請求權已罹於時效等情，非屬有據；惟因利
      息及相當於遲延利息之違約金給付請求權之消滅時效僅5
      年，而原告係於98年11月16日向本院聲請支付命令，請求
      被告連帶清償本件債務，此有民事支付命令聲請狀可憑，
      本院依原告之聲請核發支付命令後，被告於法定期間內提
      出異議，依民事訴訟法第519 條第1 項規定，以支付命令
      之聲請視為起訴，足認原告係於98年11月16日始行使利息
      及違約金債權請求權，以該日起往前推算5 年，即自93年
      11月17日起，原告請求之利息、違約金尚未罹於時效消滅
      ，被告就此部分主張時效抗辯，亦非可採，至於原告其餘
      利息、違約金債權之請求權，則已罹於5 年之請求權時效
      而消滅，被告就此部分主張時效抗辯拒絕給付，於法有據
      ，原告此部分之請求應予駁回；而原告雖稱其於98年3 月
      12日業經本院核發債權憑證，已生時效中斷之效力等情，
      然黃景良於85年9 月8 日死亡，則法院於黃景良死亡後，
      對黃景良核發之債權憑證應屬無效，是原告上開主張即非
      足採。從而，原告依消費借貸契約及繼承之法律關係，請
      求被告連帶給付如主文第1 項所示本金、利息及違約金，
      為有理由，逾此部分之請求，洵屬無據，應屬駁回。
五、本件係關於請求給付金錢之訴訟，標的金額在10萬元以下，
    適用民事訴訟法所定小額訴訟程序，本院既為被告敗訴之判
    決，即應依民事訴訟法第436 條之20規定，就原告勝訴部分
    ，依職權宣告假執行。
六、本件訴訟費用1,000 元，應由被告連帶負擔900 元，餘由原
    告負擔。
中    華    民    國    99    年    2     月    6     日
                  基隆簡易庭法  官  邰婉玲
以上正本係照原本作成。
對於本件判決如有不服，應於收受送達後20日內向本院提出上訴
書狀，上訴於本院合議庭，並按他造當事人之人數附具繕本。
當事人之上訴，非以判決違背法令為理由不得為之，上訴狀應記
載上訴理由，表明下列各款事項：
（一）原判決所違背之法令及其具體內容。
（二）依訴訟資料可認為原判決有違背法令之具體事實。
中    華    民    國    99    年    2     月    6     日
                            書記官  王毓嫻

司法院資訊處製作；財團法人民間司法改革基金會備份。
